【裁判字號】    95,易,1329
【裁判日期】    950830
【裁判案由】    毒品危害防制條例
【裁判全文】
臺灣板橋地方法院刑事判決              95年度易字第1329號
公  訴  人  臺灣板橋地方法院檢察署檢察官
被      告  甲○○
                    （另案於臺灣臺北監獄臺北分監執行中）
上列被告因違反毒品危害防制條例案件，經檢察官提起公訴（95
年度偵字第14072號），本院改依簡式審理程序，判決如下：
    主  文
甲○○施用第二級毒品，累犯，處有期徒刑肆月，如易科罰金，
以佰元折算壹日。扣案之吸食器壹個沒收。
    事  實
一、甲○○前曾因施用毒品案件，經本院以88年度毒聲字第529
    號裁定送觀察、勒戒後，認無繼續施用毒品傾向，由臺灣板
    橋地方法院檢察署於民國88年2 月22日以88年度偵字第2290
    號為不起訴處分確定；又因施用毒品案件，經本院以89年毒
    聲字第4788號裁定送觀察、勒戒後，認其無繼續施用毒品傾
    向，經同上署檢察官於89年9 月27日以89年度毒偵緝字第10
    93、1094、1095號為不起訴處分確定；再因施用毒品案件，
    經臺灣桃園地方法院於90年1 月2 日以90年度毒聲字第29號
    裁定，令入戒治處所施以強制戒治，於同年11月16日因停止
    其處分出監。復因竊盜案件，經臺灣板橋法院於90年6 月15
    日以89年度易字第4159號判決，判處有期徒刑6 月確定，於
    91年10月16日執行完畢（構成累犯）。復因毒品、竊盜、偽
    造貨幣等案件，經本院分別以90年度易字第2013號判決、臺
    灣桃園地方法院以90年度訴字第2087號判決、臺灣高等法院
    以90年度上易字第2615號判決確定，並經臺灣高等法院以93
    年度聲字第674 號裁定，定應執行有期徒刑5 年，入監執行
    至94年3 月25日假釋出監，於假釋中，再因施用毒品案件，
    經本院於94年11月16日以94年度簡字第5157號判決，判處有
    期徒刑6 月，並自95年6 月4 日起，經通緝到案而於臺灣臺
    北監獄臺北分監執行中。詎其猶不知悛悔，復基於施用第二
    級毒品安非他命之犯意，於95年6 月1 日下午某時許，在臺
    北縣林口鄉○○路97巷11弄2 號3 樓租住處，以自有吸食器
    ，施用毒品安非他命1 次。嗣於95年6 月3 日晚上11時30分
    許，在上址為警查獲，並扣得甲○○所有供施用毒品安非他
    命所用之吸食器1 個。
二、案經臺北縣政府警察局新莊分局報請臺灣板橋地方法院檢察
    署檢察官偵查起訴。本院於準備程序進行中，被告就被訴事
    實為有罪之陳述，經告知被告簡式審判程序之旨，並聽取當
    事人之意見後，裁定進行簡式審判程序。
    理  由
一、上開犯罪事實，業據被告甲○○於本院準備程序中與審理時
    皆坦認不諱（見本院卷宗95年8 月25日準備程序筆錄及簡式
    審判筆錄），而其經警查獲後所採集之尿液檢體經送驗結果
    ，確呈安非他命之陽性反應，此有臺灣檢驗科技股份有限公
    司於95年6 月21日出具之濫用藥物尿液檢驗報告1 件在卷可
    稽（附於臺灣板橋地方法院檢察署95年度偵字第14072 號偵
    查卷宗第35頁），並有吸食器1 個扣案足資佐證，是被告前
    揭不利於己之自白，核與事實相符，應堪信實。又被告前曾
    因施用毒品案件，經本院以88年度毒聲字第529 號裁定送觀
    察、勒戒後，認無繼續施用毒品傾向，由臺灣板橋地方法院
    檢察署於88年2 月22日以88年度偵字第2290號為不起訴處分
    確定；又因施用毒品案件，經本院以89年毒聲字第4788號裁
    定送觀察、勒戒後，認其無繼續施用毒品傾向，經同上署檢
    察官於89年9 月27日以89年度毒偵緝字第1093、1094、1095
    號為不起訴處分確定；再因施用毒品案件，經臺灣桃園地方
    法院於90年1 月2 日以90年度毒聲字第29號裁定，令入戒治
    處所施以強制戒治，於同年11月16日因停止其處分出監等情
    ，有臺灣高等法院被告前案紀錄表1 件在卷可按（附於本院
    卷宗內）。本件事證已臻明確，被告犯行堪以認定，應予依
    法論科。
二、新舊法之比較：
（一）被告行為後，刑法於94年2 月2 日修正公布，95年7 月1
      日施行，而刑法施行法亦於95年6 月14日增訂第1 條之1
      。修正後刑法第2 條第1 項規定：「行為後法律有變更者
      ，適用行為時之法律。但行為後之法律有利於行為人者，
      適用最有利於行為人之法律」，係規範行為後法律變更所
      生新舊法律比較適用之準據法，於新法施行後，應適用修
      正後刑法第2條 第1 項之規定，為「從舊從輕」之比較。
      且比較時應就罪刑有關之共犯、未遂犯、想像競合犯、牽
      連犯、連續犯、結合犯，以及累犯加重、自首減輕暨其他
      法定加減原因（如身分加減）與加減例等一切情形，綜其
      全部罪刑之結果而為比較（最高法院95年第8 次刑事庭會
      議決議參照）。又比較適用最有利於行為人之法律，應就
      罪刑有關之一切情形，比較其全部之結果，而為一體之適
      用，不應一部分適用新法，一部分適用舊法（最高法院29
      年上字第964 號判例意旨參照）。經查：
（二）修正前刑法第47規定：「受有期徒刑之執行完畢者，或受
      無期徒刑或有期徒刑一部之執行而赦免後，5 年以內再犯
      有期徒刑以上之罪者，為累犯，加重本刑至二分之一」，
      修正後刑法第47條第1 項則規定：「受徒刑之執行完畢，
      或一部之執行而赦免後，5 年以內故意再犯有期徒刑以上
      之罪者，為累犯，加重本刑至二分之一」。是本件為故意
      犯罪，不論依修正前之刑法第47條，或修正後之刑法第47
      條第1 項之規定，均構成累犯，應依刑法第2 條第1 項前
      段規定，適用修正前刑法第47條規定論以累犯。
（三）再修正前刑法第41條第1 項前段規定：「犯最重本刑為5
      年以下有期徒刑之刑之罪，而受6 個月以下有期徒刑或拘
      役之宣告，因身體、教育、職業、家庭之關係或其他正當
      理由，執行顯有困難者，得以1 元以上3 元以下折算1 日
      ，易科罰金」。而刑法修正施行前之易科罰金折算標準，
      修正前罰金罰鍰提高標準條例第2 條前段規定（95年5 月
      17日修正刪除，95年7 月1 日施行），就其原定數額提高
      為100 倍折算1 日，則刑法修正施行前易科罰金折算標準
      ，應以銀元300 元即新臺幣900 元折算1 日；而修正後刑
      法第41條第1 項前段規定：「犯最重本刑為5 年以下有期
      徒刑以下之罪，而受6 個月以下有期徒刑或拘役之宣告者
      ，得以新臺幣1 千元、2 千元或3 千元折算1 日，易科罰
      金」。綜合比較新舊法易科罰金之折算標準，以修正前之
      規定，較有利於被告，應依刑法第2 條第1 項前段之規定
      適用有利於行為人之修正前刑法第41條第1 項前段規定，
      諭知易科罰金之折算標準。
（四）綜此，爰依整體比較之結果，依修正後刑法第2 條第1 項
      前段之規定，適用行為時之舊法處斷。又刑法第38條關於
      沒收之規定，亦同於95年7 月1 日修正施行，惟因沒收係
      屬從刑，應隨同主刑適用同一準據法，而前開比較新舊法
      結果，既適用刑法修正前相關規定，有關沒收之規定，自
      應適用修正前刑法第38條規定。
三、核被告所為，係犯毒品危害防制條例第10條第2 項施用第二
    級毒品罪。其施用毒品前持有之低度行為，應為其施用之高
    度行為所吸收，不另論罪。再查，被告前有如事實欄所示之
    論罪科刑執行情形，有前開臺灣高等法院被告前案紀錄表在
    卷可考，其於有期徒刑之執行完畢後，5 年內再故意犯本件
    有期徒刑以上之罪，應逕依刑法第2 條第1 項前段之規定，
    適用修正前刑法第47條，論以累犯，並加重其刑。爰審酌被
    告前曾經觀察、勒戒及戒治處分後，仍未能戒斷其施用毒品
    之惡習，再犯本件犯行，惟因施用毒品均僅係戕害其自己身
    心並無加害他人，再衡其之素行（有上開臺灣高等法院被告
    前案紀錄表可憑）、施用之次數及犯後坦認犯行深知悔悟等
    一切情狀，量處如主文所示之刑，並諭知易科罰金之折算標
    準，以示懲儆。至扣案之吸食器1 個，為被告所有供本件施
    用毒品安非他命所用之物，業經被告供陳在卷，爰依修正前
    刑法第38條第1 項第2 款規定宣告沒收。
據上論斷，應依刑事訴訟法第273 條之1 第1 項、第299 條第1
項前段，毒品危害防制條例第10條第2 項、第18條第1 項前段，
刑法2 條第1 項前段、第11條前段、修正前刑法第47條、第41條
第1 項前段、第38條第1 項第2 款，罰金罰鍰提高標準條例第1
條前段、修正前罰金罰鍰提高標準條例第2 條，判決如主文。
本案經檢察官張慶林到庭執行職務
中    華    民    國    95    年    8     月    30    日
                  刑事第四庭  法  官  陳  靜  茹
上列正本證明與原本無異。
如不服本判決，應於判決送達後10日內向本院提出上訴狀（應附
繕本），上訴於臺灣高等法院。
                              書記官  許  志  豪
中    華    民    國    95    年    8     月    30    日
附錄本案論罪科刑法條全文
毒品危害防制條例第10條
施用第一級毒品者，處六月以上五年以下有期徒刑。
施用第二級毒品者，處三年以下有期徒刑。


司法院資訊處製作；財團法人民間司法改革基金會備份。
